# 请教陈版主：母公司吸收合并孙公司会计处理问题

提问人：宁移白首 时间：2023-01-10 15:56:33
背景：A公司为母公司，子公司B对孙公司C长投成本为 787 万元。C资产 1714 万元，负债 133 万元，所有者权益 1581 万元（实收资本 384 万元、资本公积-其他 346 万元，盈余公积 193 万元、未分配利润 657 万元）。A以支付对价 787 万元给B吸收合并C。A公司合并后实收资本及注册资本没有发生变化。
问题：关于母子孙公司的并账具体是怎么处理呢？
项目组认为A应将C资产、负债以账面价值合并进来，支付对价与C净资产的差额计入资本公积。以下母子孙公司的并账分录是否合理？
母公司：
借：资产 1714 万
贷：负债 133 万
资本公积 794 万
银行存款 787 万
子公司：
借：银行存款 787 万
贷：长投 787 万
孙公司：
借：所有者权益 1581 万
负债 133 万
贷：资产 1714 万

回答人：chenyiwei
母公司A首先按照支付给子公司B的款项作为对C的长投成本；后续按照解释 7 号第四条规定进行吸收合并子公司的账务处理。
A支付给B的对价等于B对C的原投资成本，由此取得C的净资产超出投资成本的部分实际上主要是由C公司的前期留存收益形成的，故吸收合并完成后应调整盈余公积和未分配利润，不会有大额的资本公积。